臺灣高雄地方法院刑事判決　　　　　　　100年度訴字第904號
公　訴　人　臺灣高雄地方法院檢察署檢察官
被　　　告　黃竑態
指定辯護人　本院公設辯護人黃文德
上列被告因違反槍砲彈藥刀械管制條例案件，經檢察官提起公訴
（100年度偵字第11693號），本院判決如下：
    主  文
黃竑態犯非法持有空氣槍罪，處有期徒刑壹年捌月，併科罰金新
臺幣貳萬元，罰金如易服勞役，以新臺幣壹仟元折算壹日。緩刑
伍年。扣案之空氣槍壹支（槍枝管制編號：000000000
0）、鋼珠半瓶均沒收。
    事  實
一、黃竑態明知具殺傷力之空氣槍，係槍砲彈藥刀械管制條例列
    管之違禁物，未經許可，不得非法持有，竟於民國99年3 月
    間某日，在高雄市○○路某處，自真實姓名不詳、自稱葉吾
    靈之成年男子受贈而收受具殺傷力之空氣槍1 支（槍枝管制
    編號：0000000000）及可供上述空氣槍發射之金屬彈丸鋼珠
    半瓶，即將之藏放在高雄市前鎮區鎮○○街304 巷30之59號
    住處，自斯時起非法持有上開空氣槍、鋼珠。嗣於100年4月
    7 日13時40分許，經警持搜索票前往其上址住處執行搜索，
    當場扣得該具殺傷力之空氣槍1 支、鋼珠半瓶，始查獲上情
    。
二、案經高雄市政府警察局前鎮分局移請臺灣高雄地方法院檢察
    署檢察官偵查起訴。
    理  由
一、關於證據能力
  (一)按法院或檢察官依刑事訴訟法第208 條規定囑託醫院、學校
    或其他相當之機關、團體為鑑定時，祇須其以言詞或書面提
    出之鑑定報告，符合刑事訴訟法第206條第1項、第208 條所
    規定之形式要件，即具有證據能力，此即屬於刑事訴訟法第
    159條第1項所稱「法律有規定」之特別情形（最高法院96年
    度臺上字第6842號刑事判決意旨參照）。而刑事訴訟之鑑定
    ，為證據調查方法之一種，係指由具有特別知識經驗之人或
    機關，就特別需要特殊知識經驗之事項，予以鑑識、測驗、
    研判及斷定，供為法院或檢察官認定事實之參考。刑事訴訟
    法第198 條規定：「鑑定人由審判長、受命法官或檢察官就
    下列之人選任一人或數人充之：一就鑑定事項有特別知識經
    驗者。二經政府機關委任有鑑定職務者。」又同法第208 條
    第1 項前段規定：「法院或檢察官得囑託醫院、學校或其他
    相當之機關、團體為鑑定」即本此旨。上級檢察機關首長基
    於辦案實務需要，函示指定某類特殊案件之待鑑事項，囑託
    某一或某些特別具有該項專門知識經驗之機關，予以鑑定，
    並非法所不許。從而，警察機關逕依該函示辦理，按諸檢察
    一體及檢察官指揮調、偵查之原則，難認於法不合（最高法
    院96年度臺上字第4177號判決意旨參照）。查卷附之內政部
    警政署刑事警察局100年5月31日刑鑑字第1000053826號鑑定
    書1 份，係由警察機關依照上級檢察機關首長函示指示而送
    請該鑑定單位進行鑑定所得結果，並均載明其鑑定之方法，
    依據刑事訴訟法第159條立法理由及同法第206條規定，且經
    本院依刑事訴訟法第165條第1項之規定踐行調查證據程序，
    依上揭說明，應認具有證據能力。
  (二)除上開證據外，本判決所引用具傳聞性質之各項證據資料，
    業據被告、辯護人於本院審理程序同意作為證據（本院審訴
    卷第15頁），且經本院於審判期日依法踐行調查證據程序，
    檢察官、被告及辯護人就上開證據之證據能力均未爭執，於
    言詞辯論終結前亦未聲明異議，復查無依法應排除證據能力
    之情形，依刑事訴訟法第159條之5規定，均應有證據能力。
二、認定事實依據之證據及理由
  (一)上開時、地未經許可持有扣案空氣槍1 支、鋼珠半瓶而為警
    查獲之事實，業據被告黃竑態於本院審理中供承不諱（本院
    訴字卷第16頁），並有高雄市政府警察局前鎮分局搜索扣押
    筆錄、扣押物品目錄表、氣體動力式槍枝（空氣槍）動能初
    篩報告表、槍枝初鑑照片6 張、現場照片13張在卷可稽，及
    空氣槍1支、鋼珠半瓶扣案可資佐證（見警卷第6頁高雄市政
    府警察局前鎮分局草衙派出所扣押物品目錄表）。足徵被告
    任意性之自白與事實相符，堪予採信。是此部分之事實，應
    堪認定。
  (二)而扣案鋼珠半瓶（鑑定書誤載為1 瓶，惟應以扣押物品目錄
    表之記載為準，見警卷第6 頁），經送內政部警政署刑事警
    察局鑑定結果，認均係金屬彈丸；扣案之空氣槍1 支（槍枝
    管制編號：0000000000號），經送該局以檢視法、性能檢驗
    法及動能測試法鑑定結果，認係氣體動力式槍枝，以小型高
    壓氣體鋼瓶內氣體為發射動力，經以金屬彈丸測試3 次，其
    中彈丸（直徑4.4mm、重量0.35 g）最大發射速度為143公尺
    /秒，計算其動能為3.5焦耳，換算其單位面積動能為23焦耳
    /平方公分。而殺傷力之定義，依據司法院秘書長81年6月11
    日秘台廳(二)字第06985 號函示，殺傷力的標準為在最具威力
    的適當距離，以彈丸可穿入人體皮肉層之動能為基準。關於
    殺傷力之相關數據：依日本科學警察研究所之研究結果，彈
    丸單位面積動能達20焦耳/ 平方公分，則足以穿入人體皮肉
    層；內政部警政署刑事警察局對活豬作射擊測試結果，彈丸
    單位面積動能達24焦耳/ 平方公分，則足以穿入豬隻皮肉層
    ；依美國軍醫總署之定義，彈丸撞擊動能達58呎磅（約為78
    .6焦耳），則足以使人喪失戰鬥能力等情，有內政部警政署
    刑事警察局100年5月31日刑鑑字第1000053826號鑑定書1 份
    及鑑定照片7 張（偵卷第8至9頁）在卷可稽。是依上開說明
    ，扣案空氣槍發射金屬彈丸之單位面積動能既已達20焦耳/
    平方公分以上，足以穿入人體皮肉層，顯具有殺傷力，亦堪
    認定。綜上，事證明確，被告前揭未經許可持有具殺傷力之
    空氣槍犯行，已堪認定。
三、論罪科刑
  (一)按未經許可持有手槍，其持有之繼續，為行為之繼續，亦即
    一經持有手槍，罪已成立，但其完結須繼續至持有行為終了
    時為止。其間法律縱有變更，然其行為既繼續實施至新法施
    行以後，即與犯罪後法律有變更之情形不同，不生新舊法比
    較適用之問題（最高法院95年度臺上字第2250號、第3461號
    判決意旨參照）。查本案被告最初持有扣案具殺傷力空氣槍
    之時間為99年3 月間某日，業經認定如上，雖係在槍砲彈藥
    刀械管制條例第8條100年1月5日修正公布、同年1月7日施行
    之前，然其持有行為繼續至100年4月7 日始為警查獲，參照
    前揭說明，其持有行為之終了既在該條例修正施行後，自無
    行為後法律變更可言，即無新舊法比較適用問題。
  (二)扣案槍枝係以高壓氣體鋼瓶內氣體為發射動力之氣體動力式
    槍枝，即為槍砲彈藥刀械管制條例第4條第1項第1 款之空氣
    槍，是核被告所為，係犯槍砲彈藥刀械管制條例第8條第4項
    之非法持有空氣槍罪。被告自99年3月間某日起至100年4月7
    日為警查獲為止持有空氣槍之行為，為繼續犯，應論以單一
    之持有行為。又參照前揭日本科學警察研究所研究結果，彈
    丸單位面積動能達20焦耳/ 平方公分始可穿入人體皮肉層；
    被告所持有之空氣槍雖具殺傷力，然彈丸單位面積動能僅23
    焦耳/ 平方公分，殺傷力較低，對他人生命、身體、自由、
    財產等法益之危險較低，且查無被告曾非法使用該空氣槍或
    持以犯罪之事證，顯見其持有空氣槍之情節輕微，爰依槍砲
    彈藥刀械管制條例第8條第6項規定，予以減輕其刑。爰審酌
    被告未經許可，擅自持有具殺傷力之空氣槍，對於他人生命
    、身體以及社會治安造成潛在之危險與不安，所為實有可議
    ，惟念其於本院審理中已坦承犯行，持有空氣槍之數量僅1
    支，且未持之犯罪、未致生其他損害，復斟酌其持有之時間
    、犯罪動機、目的、手段、智識程度、生活狀況，及前無犯
    罪前科，素行良好，有臺灣高等法院被告刑案紀錄表在卷可
    稽等一切情狀，量處如主文所示之刑，並參酌前揭情狀，就
    罰金刑部分，諭知易服勞役之折算標準如主文所示，以資懲
    儆。
  (三)扣案空氣槍1支（槍枝管制編號：0000000000 ）具有殺傷力
    ，即屬違禁物，應依刑法第38條第1項第1款規定宣告沒收。
    扣案可供前揭空氣槍發射用之金屬彈丸鋼珠半瓶，係被告所
    有、供上開空氣槍使用之物，業據被告於本院審理時供明在
    卷（本院訴字卷第20頁），爰依刑法第38條第1項第2款規定
    宣告沒收。至其餘扣案之彈殼3顆、彈頭1顆等物，核與本案
    犯罪無關，且經送鑑定結果，認係已擊發之彈殼、彈頭，亦
    非違禁物，故均不予宣告沒收，附此敘明。
  (四)末查被告前未曾受有期徒刑以上刑之宣告，有臺灣高等法院
    被告前案紀錄表在卷可稽，素行良好，並未持扣案之空氣槍
    犯案，且犯後已於本院審理中坦承犯行，堪認其具有悔意，
    本院認其經此教訓後，應知所警惕，信無再犯之虞，因認所
    宣告之刑以暫不執行為適當，爰併諭知緩刑5 年，以勵自新
    。
據上論斷，應依刑事訴訟法第299條第1項前段，槍砲彈藥刀械管
制條例第8條第4項、第6項，刑法第11條前段、第42條第3項前段
、第74條第1項第1款、第38條第1項第1款、第2 款，判決如主文
。
本案經檢察官蕭擁溱到庭執行職務。
中    華    民    國   100    年    9     月    27    日
                刑事第十一庭  審判長法  官  李代昌
                                    法  官  林正忠
                                    法  官  林韋岑
以上正本證明與原本無異。
如不服本判決應於收受判決後10日內向本院提出上訴書狀，並應
敘述具體理由。其未敘述上訴理由者，應於上訴期間屆滿後20日
內向本院補提理由書(均須按他造當事人之人數附繕本)「切勿逕
送上級法院」。
中    華    民    國   100    年    9     月    27    日
                                    書記官  黃旭淑
【附錄本判決論罪科刑法條】
100年1月5日修正公布之槍砲彈藥刀械管制條例第8條：
未經許可，製造、販賣或運輸鋼筆槍、瓦斯槍、麻醉槍、獵槍、
空氣槍或第4條第1項第1款所定其他可發射金屬或子彈具有殺傷
力之各式槍砲者，處無期徒刑或5年以上有期徒刑，併科新臺幣1
千萬元以下罰金。
未經許可，轉讓、出租或出借前項所列槍枝者，處5年以上有期
徒刑，併科新臺幣1千萬元以下罰金。
意圖供自己或他人犯罪之用，而犯前二項之罪者，處無期徒刑或
7年以上有期徒刑，併科新臺幣1千萬元以下罰金。
未經許可，持有、寄藏或意圖販賣而陳列第1項所列槍枝者，處3
年以上10年以下有期徒刑，併科新臺幣7百萬元以下罰金。
第 1 項至第 3 項之未遂犯罰之。
犯第1項、第2項或第4項有關空氣槍之罪，其情節輕微者，得減
輕其刑。